【裁判字號】    99,訴,112
【裁判日期】    990730
【裁判案由】    毒品危害防制條例
【裁判全文】
臺灣士林地方法院刑事判決               99年度訴字第112號
公  訴  人  臺灣士林地方法院檢察署檢察官
被      告  乙○○
選任辯護人  陳信亮律師
上列被告因違反毒品危害防制條例案件，經檢察官提起公訴（99
年度偵字第3628號、第3629號），本院判決如下：
    主  文
乙○○犯十件轉讓第三級毒品罪，均累犯，各處有期徒刑參月；
又販賣第三級毒品（與甲○○），累犯，處有期徒刑貳年柒月，
扣案含門號為0000000000號（扣押物品清單誤載為0000000000號
）SIM 卡之手機壹支沒收；又販賣第二級毒品（與盧葵），累犯
，處有期徒刑參年拾月，扣案含門號為0000000000號（扣押物品
清單誤載為0000000000號）SIM 卡之手機壹支、扣案因販賣第二
級及第三級毒品所得共新臺幣玖仟元均沒收。應執行有期徒刑伍
年陸月，扣案含門號為0000000000號（扣押物品清單誤載為0000
000000號）SIM 卡之手機壹支、扣案因販賣第二級及第三級毒品
所得共新臺幣玖仟元均沒收。
    事  實
一、乙○○前於民國97年間，因犯持有第二級毒品罪，經臺灣高
    等法院以98年度上訴字第1452號案件判處有期徒刑6 月確定
    ，並於98年9 月24日以易科罰金方法執行完畢，詎猶不知悔
    改，其明知MDMA為毒品危害防制條例第2 條第2 項第2 款列
    管之第二級毒品，愷他命則為毒品危害防制條例第2 條第2
    項第3 款列管之第三級毒品，依法不得轉讓、販賣，竟為下
    列犯行：
（一）乙○○自98年12月底某日起，至99年2 月間即農曆過年前
      某日止，在其位於臺北市○○區○○街65號6 樓住處，每
      2 至3 日即無償轉讓微量愷他命與友人甲○○施用，次數
      共達10次。
（二）緣甲○○之友人即姓名、年齡均不詳，綽號「小胖」之成
      年男子詢問甲○○有無購買愷他命之管道，甲○○欲轉售
      牟利，乃於99年1 月7 日，至乙○○上開住處洽購愷他命
      ，因甲○○欠缺購買資金，乃與乙○○約定俟其將購得之
      愷他命轉賣與「小胖」後，再將「小胖」交付之價金扣除
      其轉賣利潤後，交付與乙○○，乙○○竟意圖牟利而應允
      ，且販賣10小包愷他命（每包均零點幾公克，詳細重量不
      詳）與甲○○，雙方默契乃乙○○賣價為每1 小包愷他命
      新臺幣（下同）500 元，甲○○轉賣價則為每1 小包愷他
      命55 0元。乙○○嗣於同日下午1 時34分許，持其所有門
      號為0000000000號（起訴書誤載為0000000000號，茲更正
      之）之行動電話，與甲○○所持用門號為0000000000號行
      動電話聯繫，確認綽號「小胖」之男子何時會向甲○○購
      買愷他命，後因綽號「小胖」之男子未向甲○○購買前揭
      愷他命，甲○○乃將上開10小包愷他命如數返還乙○○。
（三）乙○○意圖牟利，於98年12月30日或31日之某時，前往設
      在臺北巿萬華區○○路之「錢櫃KTV 」門口，以MDMA每顆
      500 元、愷他命每公克1,000 元之代價（起訴書誤載為MD
      MA每顆為900 元或1,000 元上下，愷他命每粒400 元或50
      0 元，茲更正之），販賣MDMA8 顆、愷他命5 公克與盧葵
      ，買賣價款共計9,000 元，盧葵乃於99年1 月4 日先匯款
      5,600 元與乙○○，且於99年1 月4 日下午2 時52分許，
      以其所持用門號為0000000000號行動電話與乙○○持用門
      號為0000000000號之行動電話聯繫，確認上開匯款事宜，
      盧葵嗣於99年1 月7 日，前往乙○○上開華陰街住處巷口
      ，將所餘價款3,400 元交付與乙○○。
二、嗣因警方據報對乙○○持用之上開門號為0000000000號行動
    電話實施通訊監察，而循線查知上情。警方並於乙○○上開
    住處搜索扣得含門號為0000000000號（扣押物品清單誤載為
    0000000000號）SIM 卡之手機1 支、含門號為0000000000號
    SIM 卡之手機1 支、筆記本1 本、愷他命吸食器5 個、愷他
    命6 小包（驗前6 小包含袋及標籤共重4.6633公克，驗餘6
    小包含袋及標籤共重4.6559公克）、現金60,100元；在甲○
    ○位於臺北縣中和市○○路100 號5 樓住處搜索扣得含門號
    為0000000000號SIM 卡之手機1 支；在盧葵位於臺北市○○
    區○○路1 巷15號7 樓之1 住處扣得吸食毒品管具1 支、毒
    品分裝瓶4 瓶、含門號為0000000000號SIM 卡之手機1 支。
三、案經行政院海岸巡防署海岸巡防總局北部地區巡防局第二一
    岸巡大隊及第一０岸巡大隊報告臺灣士林地方法院檢察署檢
    察官偵查起訴。
    理  由
壹、茲就證人甲○○、盧葵於警詢及偵查時所為證詞之證據能力
    有無，先予敘明：按「被告以外之人於審判外之言詞或書面
    陳述，除法律有規定者外，不得作為證據」、「被告以外之
    人於偵查中向檢察官所為之陳述，除顯有不可信之情況者外
    ，得為證據。」、「被告以外之人於審判外之陳述，雖不符
    前4 條之規定，而經當事人於審判程序同意作為證據，法院
    審酌該言詞陳述或書面陳述作成時之情況，認為適當者，亦
    得為證據」，刑事訴訟法第159 條第1 項、第159 條之1 第
    2 項、第159 條之5 第1 項分別定有明文。查證人甲○○、
    盧葵於警詢及偵查之證詞，均經被告乙○○同意具有證據能
    力（參本院訴字卷第22頁反面），且核上開2 名證人於偵查
    時之陳述，並無顯不可信之情況，本院審酌此2 名證人於警
    詢或偵查時作證之情況，亦無不當之情形，故證人甲○○、
    盧葵於警詢及偵查之證詞，均具有證據能力，合先敘明。
貳、次就認定本案犯罪事實之證據及理由論述如下：
一、訊據被告對於上開事實迭於警詢、偵查及本院歷次庭訊時均
    坦承不諱，而其所犯上開事實一之（一）、一之（三）的犯
    行，核與證人甲○○於警詢、偵查、本院，及證人盧葵於警
    詢、偵查中所證相符。至於被告所犯上開事實一之（二）的
    犯行，雖據證人甲○○於本院否認有向被告購買10小包愷他
    命，嗣經本院提示其與被告於99年1 月7 日下午1 時34分許
    之通訊監察譯文內容後，其又改證稱：伊是在被告家用（愷
    他命）時，有順便挖一些，然後就帶一些給朋友，被告從頭
    到尾都沒有給伊云云（參本院訴字卷第83頁至第86頁反面）
    ，然證人甲○○於偵查中業已證稱：伊於99年1 月7 日打電
    話的前一天或當天，去被告家裡拿了10個愷他命，伊只跟被
    告調過這一次毒品，通訊監察譯文內容是被告問伊朋友什麼
    時候來拿，伊說可能是晚上，結果伊的朋友沒下文，被告以
    為是東西不好，要換另一批給伊，伊說好，後來因為找不到
    朋友，所以伊沒有交易成功，而在當天晚上到被告家將愷他
    命還給被告等語明確（參99年度偵字第3628號卷第121 頁、
    第123 頁），核與通訊監察譯文所載被告與證人甲○○間的
    對話內容語意相符（通訊監察譯文內容乃被告：「你朋友什
    麼時候拿？」甲○○：「晚上可能會拿吧。」被告：「如果
    沒拿給他的話，先還給我。」甲○○：「好。」被告：「我
    拿綠色的給你。」甲○○：「好。」，參99年度警聲搜字第
    356 號卷第29頁），堪認證人甲○○於本院證述內容乃為迴
    護被告及脫免自身涉嫌販賣愷他命罪嫌所為不實證述，應以
    其於偵查中所證較為可採。此外，本案尚有通訊監察譯文1
    份、攝有扣案物品及搜索現場之相片數幀在卷足憑，且有在
    被告上開住處扣得含門號為0000000000號（扣押物品清單誤
    載為0000000000號）SIM 卡之手機1 支、現金60,100元，在
    甲○○前揭住處扣得含門號為0000000000號SIM 卡之手機1
    支，及在盧葵上揭住處扣得含門號為0000000000號SIM 卡之
    手機1 支等物可佐，足認被告之自白與事實相符，堪以採認
    ，故本案事證業已明確，被告之犯行堪以認定，應予依法論
    科。
二、按販賣毒品罪，並不以販入之後復行賣出為構成要件，但使
    以營利為目的，將毒品購入或將之賣出，有一於此，其犯罪
    即經完成，是以，行為人以營利之意圖販入毒品之後，縱尚
    未賣出，或於賣出之後，價金尚未收受，均不得視為未遂（
    最高法院90年度臺上字第7673號判決意旨參照）。查MDMA為
    毒品危害防制條例第2 條第2 項第2 款列管之第二級毒品，
    愷他命則為毒品危害防制條例第2 條第2 項第3 款列管之第
    三級毒品，是核被告所為上開事實一之（一）的犯行，係犯
    10件毒品危害防制條例第8 條第3 項之轉讓第三級毒品罪；
    其所為上開事實一之（二）的犯行，係犯毒品危害防制條例
    第4 條第3 項之販賣第三級毒品罪；其所為上開事實一之（
    三）的犯行，係犯毒品危害防制條例第4 條第2 項之販賣第
    二級毒品罪，及同條例第4 條第3 項之販賣第三級毒品罪。
    被告每次轉讓第三級毒品，及其販賣第二級毒品、第三級毒
    品前之持有各該毒品行為，均應為嗣後轉讓或販賣之高度行
    為所吸收，不另論罪。被告所犯上開事實一之（三）的犯行
    ，乃以一個販賣行為，同時觸犯毒品危害防制條例第4 條第
    2 項之販賣第二級毒品罪，及同條例第4 條第3 項之販賣第
    三級毒品罪，為想像競合犯，應從一重論以販賣第二級毒品
    罪處斷。被告所犯上開事實一之（一）的10件轉讓第三級毒
    品罪、上開事實一之（二）的販賣第三級毒品罪、上開事實
    一之（三）的販賣第二級毒品罪，彼此間犯意各別，行為互
    殊，應予分論併罰。辯護人雖主張被告10件轉讓第三級毒品
    之犯行，及前後2 件販賣第三級毒品之犯行，應分別論以集
    合犯而各以一罪評價（參本院訴字卷第55頁），惟按刑法修
    正廢止連續犯之規定後，除具有複次行為外觀之接續犯、集
    合犯仍為一罪評價外，各複次行為當本於一行為一罪一罰之
    原則予以論處，而毒品販賣或轉讓行為，本質上並非必然具
    有複次性，立法者亦無兼包含攝、聚多成一之擬制意思，社
    會通念尤難容忍一再違犯，司法實務採行數罪併罰，已成定
    論（最高法院98年度臺上字第1845號判決意旨參照），故辯
    護人上開主張，自屬無據，附此敘明。查被告前於97年間，
    因犯持有第二級毒品罪，經臺灣高等法院以98年度上訴字第
    1452號案件判處有期徒刑6 月確定，並於98年9 月24日以易
    科罰金方法執行完畢之事實，有臺灣高等法院被告前案紀錄
    表1 份在卷可參，其前受徒刑執行完畢後，5 年以內故意再
    犯本案12件有期徒刑以上之罪，均為累犯，皆依刑法第47條
    第1 項規定，加重其刑。被告於偵查及審判中，均自白上開
    事實一之（一）至（三）的犯行，故被告所犯本案12罪，均
    應依毒品危害防制條例第17條第2 項之規定減輕其刑，並均
    依先加後減之例為之。辯護人於本院主張被告犯行應另依毒
    品危害防制條例第17條第1 項之規定減輕其刑（參本院訴字
    卷第55頁正反面），惟按「犯第4 條至第8 條、第10條或第
    11條之罪，供出毒品來源，因而查獲其他正犯或共犯者，減
    輕或免除其刑。」，毒品危害防制條例第17條第1 項定有明
    文，其所稱「供出毒品來源，因而破獲者」，係指被告供出
    毒品來源之有關資料，諸如前手之姓名、年籍、住居所、或
    其他足資辨別之特徵等，使調查或偵查犯罪之公務員因而對
    之發動調查或偵查並破獲者而言，經查本件被告固曾提供上
    游毒品賣家之姓名、出生年次、聯絡電話（參99年度偵字第
    3628號卷第36頁至第37頁、第130 頁），然經本院函詢行政
    院海岸巡防署海岸巡防總局北部地區巡防局第二一岸巡大隊
    有關偵查本件毒品上游情形，該大隊函覆稱：該大隊依被告
    提供之兩支行動電話號碼進行查詢時，發現該兩支行動電話
    號碼在案發後皆已無使用，故無繼續調查等語，此有該大隊
    99年5 月17日北二一字第0990051738號函文1 紙在卷可稽（
    參本院訴字卷第47頁），故本件上游既未查獲，被告自無適
    用毒品危害防制條例第17條第1 項減刑之可能，併此敘明。
    爰審酌被告明知毒品戕害身心，仍轉讓愷他命與甲○○施用
    多達10次，另販賣愷他命與甲○○供其轉賣，及販賣MDMA、
    愷他命給盧葵以牟私人不法利益，增加上開毒品在社會之流
    通性，致生危害於社會秩序及國民健康，復審酌其各次轉讓
    與甲○○之愷他命均屬微量，及其販賣愷他命與甲○○、販
    賣MDMA及愷他命與盧葵之數量，被告所得不法利益尚非甚鉅
    ，及其犯後坦承犯行之犯後態度等一切情狀，就其所犯分別
    量處如主文所示之刑，並定其應執行之刑如主文所示。
三、在被告住處扣得含門號為0000000000號（扣押物品清單誤載
    為0000000000號）SIM 卡之手機1 支，業據被告自承為其所
    有，供其販賣毒品與甲○○、盧葵所用之物，在被告住處扣
    得現金60,100元內之9,000 元，亦據被告自承為其所有，因
    販賣毒品與盧葵所得之財物，均依毒品危害防制條例第19條
    第1 項之規定宣告沒收。至於其餘在被告住處扣得含門號為
    0000000000號SIM 卡之手機1 支、筆記本1 本、愷他命吸食
    器5 個、愷他命6 小包（驗前6 小包含袋及標籤共重4.6633
    公克，驗餘6 小包含袋及標籤共重4.6559公克）、剩餘現金
    51,100元等物，其中含門號為0000000000號SIM 卡之手機1
    支雖據被告於本院供稱是持該門號手機與甲○○聯繫云云（
    參本院訴字卷第53頁反面），然依據卷附通訊監察譯文所示
    （參99年度警聲搜字第356 號卷第26頁至第36頁），被告係
    持用0000000000號行動電話門號與甲○○聯繫，故被告上開
    供述應係囿於檢察官起訴書之誤載所為錯誤陳述，被告並非
    持用該含門號為0000000000號SIM 卡之手機1 支與甲○○聯
    繫無誤，則該門號SIM 卡及手機1 支既與本案無涉，自不應
    宣告沒收；而扣案之筆記本1 本、愷他命吸食器5 個、現金
    51,100元，亦經被告否認與其所犯本案犯行有關，經查既無
    積極證據足證其所述此節不實，自均不應宣告沒收；至於扣
    案之愷他命6 小包（驗前6 小包含袋及標籤共重4.6633公克
    ，驗餘6 小包含袋及標籤共重4.6559公克），被告供稱是供
    自己吸食所用，按「依毒品危害防制條例第18條第1 項前段
    之規定，應予沒收銷燬之毒品，以經查獲之第一、二級毒品
    為限。又毒品依其成癮性、濫用性及對社會危害性，共分為
    四級，上開條例並就製造、運輸、販賣、意圖販賣而持有、
    以非法方法使人施用、引誘他人施用及轉讓不同等級之毒品
    等行為，分別定其處罰。至施用或持有第三、四級毒品，因
    其可罰性較低，故未設處罰之規定，僅就施用及持有第一、
    二級毒品科以刑罰。然鑑於第三、四級毒品均係管制藥品，
    特於同條例第11條之1 明定無正當理由，不得擅自持有；第
    18條第1 項後段復規定查獲之第三、四級毒品，無正當理由
    而擅自持有者，沒入銷燬之。從而，依同條例第18條第1 項
    後段應沒入銷燬之毒品，專指查獲施用或持有之第三、四級
    毒品而言；倘係查獲製造、運輸、販賣、意圖販賣而持有、
    以非法方法使人施用、引誘他人施用或轉讓第三、四級毒品
    ，既屬同條例相關法條明文規定處罰之犯罪行為，即非該條
    項應依行政程序沒入銷燬之範圍。」，此有最高法院96年度
    臺上字第884 號判決意旨可供參照，本件扣案之愷他命6 小
    包，既係供被告施用之第三級毒品，而與本件轉讓或販賣犯
    行無涉，縱為違禁物，既與本案無關，即非本院所得沒收，
    揆諸前揭說明，此乃其他相關機關應依行政程序沒入銷燬，
    本院不得宣告沒收。其餘在甲○○住處扣得含門號為000000
    0000號SIM 卡之手機1 支，及在盧葵住處扣得之吸食毒品管
    具1 支、毒品分裝瓶4 瓶、含門號為0000000000號SIM 卡之
    手機1 支，均非被告所有之物，亦非違禁物，與毒品危害防
    制條例及刑法相關之沒收規定不符，本院自均不得宣告沒收
    。
四、檢察官於起訴書內，雖聲請本院對被告宣告強制工作，然強
    制工作之立法目的，乃在針對有犯罪習慣之人，強制其從事
    勞動，學習一技之長及正確之謀生觀念，期使其日後重返社
    會時得以適應，且刑法上之習慣犯，與累犯或連續犯之性質
    有別，必須有具體之事實，足資證明行為人有犯罪之惡習及
    慣行，始有習慣犯規定之適用，並非一有累犯或連續犯之情
    形，即可認為有犯罪之習慣。經查被告除本案外，別無其他
    販賣毒品之刑案紀錄，此有臺灣高等法院被告前案紀錄表1
    紙在卷可參，被告亦於本院供稱其於案發期間的職業是在學
    習製作招牌等語（參本院訴字卷第54頁），故尚無客觀具體
    事證足認被告有犯罪之習慣，本院因認並無對被告宣告強制
    工作之必要性，併此敘明。
據上論斷，應依刑事訴訟法第299 條第1 項前段，毒品危害防制
條例第4 條第2 項、第3 項、第8 條第3 項、第17條第2 項、第
19條第1 項，刑法第11條前段、第55條、第47條第1 項、第51條
第5 款，判決如主文。
本案經檢察官蔡元仕到庭執行職務。
中    華    民    國    99    年    7    月    30    日
                              臺灣士林地方法院刑事第五庭
                                  審判長法  官  林秀鳳
                                        法  官  黃珮茹
                                        法  官  鄭光婷
以上正本證明與原本無異。
如不服本判決應於收受判決後10日內向本院提出上訴書狀，並應
敘述具體理由；其未敘述上訴理由者，應於上訴期間屆滿後20日
內向本院補提理由書（均須按他造當事人之人數附繕本）「切勿
逕送上級法院」。
                                        書記官  徐仁豐
中    華    民    國    99    年    8     月    5     日
附錄本件論罪科刑法條：
毒品危害防制條例第4 條第2 項、第3 項
製造、運輸、販賣第二級毒品者，處無期徒刑或7 年以上有期徒
刑，得併科新臺幣1 千萬元以下罰金。
製造、運輸、販賣第三級毒品者，處5 年以上有期徒刑，得併科
新臺幣7 百萬元以下罰金。
毒品危害防制條例第8 條第3 項
轉讓第三級毒品者，處3 年以下有期徒刑，得併科新臺幣30萬元
以下罰金。

司法院資訊處製作；財團法人民間司法改革基金會備份。
